【裁判字號】    98,訴,177
【裁判日期】    990129
【裁判案由】    偽造文書等
【裁判全文】
臺灣臺東地方法院宣示判決筆錄           98年度訴字第177號
公  訴  人  臺灣臺東地方法院檢察署檢察官
被      告  乙○○
                    (現於臺灣臺東監獄泰源分監執行中)
指定辯護人  本院公設辯護人  甲○○
上列被告因偽造文書等案件，經檢察官提起公訴(97年度偵字第
1562號)，本院依簡式審判程序審理，檢察官聲請改依協商程序
而為判決，本院於中華民國99年1月29日下午5時許，在本院第五
法庭宣示判決，出席職員如下：
    法  官  林拔群
    書記官  鄭鈺瓊
    通  譯  黃華美
法官起立朗讀判決主文、犯罪事實要旨、處罰條文、附記事項，
及告以上訴限制、期間並提出上訴狀之法院，且諭知記載其內容
：
一、主  文：
    乙○○共同連續行使偽造公文書，足以生損害於公眾及他人
    ，處有期徒刑壹年陸月，減為有期徒刑玖月，扣案如附表所
    示之物均沒收。
二、犯罪事實要旨：
    乙○○於民國90年間曾犯常業竊盜及恐嚇取財罪，俗稱擄車
    勒贖（台灣高等法院高雄分院93年度上更一字第313號判決
    參照），自92年5月間起，至92年10月間止，又與陳思齊合
    組俗稱AB車集團，由陳思齊招攬知情之助手兼人頭游國雄、
    王清亮、羅立玲（陳思齊、游國雄、王清亮、羅立玲均為臺
    灣屏東地方法院94年度訴字第1137號判決確定）、王中政（
    經臺灣屏東地方法院97年度訴緝字第4號判決確定）、綽號
    「小真」之不詳姓名成年女子、平昂、程怡娟（以上二人均
    經臺灣臺南地方法院93年度簡字第2272號判決確定）等人先
    後參加該AB車集團，乙○○與陳思齊等人即共同意圖為自己
    不法之所有，並基於教唆竊盜、收受贓物（竊盜、贓物部分
    僅乙○○一人所犯）、偽造文書再加以行使以詐欺取財之概
    括犯意聯絡，分由乙○○負責先取得合法自用小客車即所謂
    之A車車籍資料及車主資料，再偽刻A車車主之印章、偽造A
    車車主之身分證（上貼AB車集團人頭成員之照片）、行照、
    汽車出廠與貨物稅完稅照證、汽車新領牌照登記書，並教唆
    姓名年籍不詳之共犯竊取與A車相同廠牌、型式、顏色之車
    輛即所謂之B車，並磨去B車引擎號碼、車身號碼，打上變造
    之A車引擎號碼、車身號碼，再偽造A車車牌加以懸掛後，乙
    ○○再將變造完成之贓物B車及偽造完成之證件交予陳思齊
    ；陳思齊負責將乙○○交付之偽造證件轉交給游國雄；游國
    雄負責再將乙○○交付之偽造證件轉交給冒充A車車主之AB
    車集團人頭成員王中政等人；王中政等人頭則負責持偽造之
    身分證件及行照向保險公司申請補發汽車保險卡供賣車過戶
    之用。迨偽造證件及變造贓物B車齊備後，由陳思齊負責將
    贓物B車交給王中政等人頭出面售車，或由陳思齊帶領人頭
    王中政、王清亮、羅立玲、「小真」、程怡娟等人出面售車
    ；游國雄負責在外把風；乙○○或陳思齊則開車在後跟隨，
    利用交給人頭已撥通之手機遠遠監控；王中政、王清亮、羅
    立玲、「小真」、程怡娟等人頭負責持偽造之A車車主及A車
    車籍證件冒充A車車主，駕駛贓物B車向不知情之中古車行人
    員售車。乙○○與陳思齊等人即以上述之分工模式，於92
    年間，由乙○○先連續取得如附表一所示之合法自用小客車
    （即A車）之車籍資料及車主資料，再偽刻如附表一所示A車
    車主之印章、偽造如附表一所示A車車主之身分證（上貼如
    附表二所示之AB車集團人頭成員之照片）、行照、汽車出廠
    與貨物稅完稅照證、汽車新領牌照登記書後，交由陳思齊轉
    交給游國雄再轉交給如附表二所示之冒充A車車主之AB車集
    團人頭成員，持向保險公司申請補發汽車保險證供賣車過戶
    之用，乙○○同時自92年5月6日起至同年10月6日止，承前
    概括犯意，分別於附表一所示之時間，連續教唆姓名年籍不
    詳之共犯，在附表一所示之地點，分別竊取如附表一所示之
    自用小客車（即B車）後，磨去B車引擎號碼、車身號碼，打
    上變造之A車引擎號碼、車身號碼，再偽造A車車牌加以懸掛
    後，乙○○再連續將附表一所示之贓物B車及偽造完成之證
    件，在高雄或屏東地區路旁交予陳思齊，兩人共同於附表二
    所示之時間，會合如附表二所示之AB車集團人頭成員，由陳
    思齊親自帶領人頭出面或由人頭王中政、王清亮、羅立玲、
    「小真」、程怡娟等人自行出面，分別駕駛附表一所示之贓
    物B車，至附表二所示之地點，向附表二所示之中古車行人
    員人出示如附表二所示之偽造之A車車主及車籍證件，冒充A
    車車主，使不知情之車行人員陷於錯誤，誤認該贓物B車係
    合法自用小客車（即A車）而購買該贓物B車，詐欺得手後游
    國雄即出面向人頭收取詐欺所得贓款，交給陳思齊轉交給乙
    ○○，乙○○因而取得如附表二所示之詐欺贓款，嗣經警循
    線查獲。
三、處罰條文：
    修正前刑法第28條，刑法第29條第1項、第320條第1項、第
    220條第1項、第210條、第349條第1項、第216條、第211條
    、第217條第1項、212條、第218條第1項、第339條第1項，
    修正前刑法第56條、第55條，修正前刑法第38條第1項第2款
    、刑法第219條，刑法施行法第1條之1，現行法規所定貨幣
    單位折算新臺幣條例第2條，中華民國96年罪犯減刑條例第2
    條第1項第3款、第7條。
四、附記事項：
    被告行為後，刑法及其施行法業於民國95年7月1日修正施行
     ，關於新舊法律變更之比較適用，原則上應就罪刑有關之
     共犯、未遂犯、想像競合犯、牽連犯、連續犯、結合犯，
     以及累犯加重、自首減輕暨其他法定加減原因（如身分加
     減）與加減例等一切情形，綜其全部罪刑之結果而為比較
     （最高法院95年第8次會議關於中華民國刑法94年修正施行
     後之法律比較適用決議第1點第(四)小點參照），而此次修
     法與本案罪刑相關者，有刑法第55條後段、第33條第5款及
     第41條第1項等規定，本院認：
  1.關於牽連犯部分，修正後刑法第55條已刪除後段關於牽連犯
    之規定，本件被告所犯竊使偽造私文書罪及詐欺取財等罪間
    ，具有方法、結果之牽連關係，依修正前之規定，應從一重
    之罪處斷，而修正後刑法既已刪除牽連犯之規定，則所犯各
    罪應分論併罰，比較新舊法之規定，修正後之規定並非有利
    於被告，依刑法第2 條第1 項之規定，應適用行為時之法律
    ，即適用修正前刑法第55條後段關於牽連犯之規定，從一重
    處斷，對被告較有利。
  2.關於連續犯部分，修正後刑法第56條規定，業已刪除連續犯
    之規定。故連續數行為而犯同一罪名，依修正前刑法第56條
    規定，應以一罪論，但得加重其刑；而依修正後規定，則已
    無連續犯可資適用，即應將各次犯行以數罪併合處罰，是以
    適用修正前關於連續犯之規定，對被告自係較為有利。
  3.關於刑法第33條第5 款部分，本案被告所犯刑法第339 條第
    1 項詐欺取財罪本身雖未修正，但修正後刑法第33條第5 款
    已將罰金刑調整為新臺幣1 千元以上，以百元計算，故依前
    述標準換算後，刑法第339 條第1 項詐欺取財罪之罰金刑度
    部分已變更為「新臺幣3 萬元以下，新臺幣1 千元以上」，
    經比較前後規定之刑度，應以修正前之規定對被告較為有利
    。
  4.關於共犯：修正後刑法第28條關於成立共同正犯之標準，將
    原來共同正犯之共同「實施」犯罪，改為共同「實行」犯罪
    ，剔除完全未參與犯罪相關行為「實行」之「陰謀共同正犯
    」及「預備共同正犯」，是修正後共同正犯之可罰性要件之
    範圍業已限縮，乃屬行為可罰性要件之變更，自應比較新舊
    法。惟不論適用修正前後之刑法第28條規定，被告與另姓名
    年籍不詳之成年男子均應成立共同正犯，故修正後之刑法並
    非較有利於被告，即應依修正後刑法第2 條第1 項前段規定
    ，適用修正前刑法第28條之規定。
  5.另刑法第67條原規定：「有期徒刑加減者，其最高度及最低
    度同加減之。」、第68條原規定：「拘役或罰金加減者，僅
    加減其最高度。」；修正後之刑法第67條規定：「有期徒刑
    或罰金加減者，其最高度及最低度同加減之。」、第68條規
    定：「拘役加減者，僅加減其最高度。」，換言之，就有關
    罰金刑加減，由原來規定之僅加減其最高度刑，修正為其最
    高度刑及最低度刑同加減之。
  6.經綜合比較前述法律變更之結果後，本案因修正後之規定並
    未對被告更為有利，依據刑法第2條第1項前段，應一體適用
    修正前刑法之規定。
  7.至修正刑法係自95年7月1日起施行，在此之前，刑法分則編
    有關罰金刑之貨幣單位係銀元；且依刑法分則編應處罰金者
    ，應適用罰金罰鍰提高標準條例第1條之規定；亦即應按各
    該具體條文制定或修正之時間先後，定其提高之倍數。惟被
    告行為後，刑法施行法增訂第1條之1，於95年6月14日經總
    統公布，並自同年7月1日起施行；該條規定：「中華民國94
    年1月7日刑法修正施行後，刑法分則編所定罰金之貨幣單位
    為新臺幣。94年1月7日刑法修正時，刑法分則編未修正之條
    文定有罰金者，自94年1月7日刑法修正施行後，就其所定數
    額提高為30倍。但72年6月26日至94年1 月7日新增或修正之
    條文，就其所定數額提高為3倍」。亦即自95年7月1日起，
    刑法分則編所定罰金之貨幣單位，由原來之銀元改為新臺幣
    ；且94年1月7日刑法修正時，刑法分則編未修正之條文定有
    罰金者，自95年7月1日起，有關罰金之數額提高為30倍。刑
    法第216條、第215條之罪自24 年7月1日施行後即未再修正
    ，依增訂刑法施行法第1條之1之規定，其罰金以新臺幣為單
    位，數額應提高30倍。此與增訂前之罰金以銀元為單位，且
    適用罰金罰鍰提高標準條例第1條前段之結果應提高10倍，
    而新台幣與銀元之比例為1：3，換算結果亦為30倍者，並無
    不同。亦即增訂刑法施行法第1條之1之意旨，僅在使刑法規
    範之罰金刑之貨幣單位，一律改為新臺幣，並使增訂前後有
    關罰金刑提高之倍數一致，對被告而言，並無有利、不利之
    比較適用之問題，且此增訂之規定應屬罰金罰鍰提高標準條
    例第1條但書之情形，當無同條前段規定之適用，自應逕行
    適用刑法施行法第1條之1之規定。
五、協商判決除有刑事訴訟法第454條之4第1項第1款於本訊問程
    序終結前，被告撤銷協商合意或檢察官撤回協商聲請者；第
    2款被告協商之意思非出於自由意志者；第4款被告所犯之罪
    非第455條之2第1項所定得以協商判決者；第6款被告有其他
    較重之裁判上一罪之犯罪事實者；第7款法院認應諭知免刑
    或免訴、不受理者情形之一，及違反同條第2項「法院應於
    協商合意範圍內為判決；法院為協商判決所科之刑，以宣告
    緩刑或2年以下有期徒刑、拘役或罰金為限」之規定者外，
    不得上訴。
六、如不服本件判決，且符合前述得上訴之特別規定者，得自收
    受宣示判決筆錄送達之日起10日內，向本院提出上訴書狀；
    上訴書狀敘述具體理由；其未敘述上訴理由者，應於上訴期
    間屆滿後20日內向本院補提理由書（均須按他造當事人之人
    數附繕本）。「切勿逕送上級法院」。
中    華    民    國    99    年    1     月    29    日
                    臺灣臺東地方法院刑事第二庭
                                書記官  鄭鈺瓊
                                法  官  林拔群
上筆錄係照原本作成。
                                書記官  鄭鈺瓊
中    華    民    國    99    年    1     月    29    日
附表：
一、偽造之「庚○○」國民身分證壹張、車號1133—FW號自用小
    客車行車執照、汽車新領牌照登記書、汽車保險卡、汽車出
    廠與貨物稅完稅證照各壹份、偽造1133—FW號車牌貳面、汽
    車買賣合約書上偽造之「庚○○」署名1 枚。
二、偽造之「丁○○」國民身分證壹張、車號7W-5808 號自用小
    客車行車執照、汽車新領牌照登記書、汽車出廠與貨物稅完
    稅證照各壹份、偽造7W-5808 號車牌貳面、汽車買賣合約書
    上偽造之「丁○○」署名2 枚。
三、偽造之「壬○○」國民身分證壹張、車號7W-3898 號自用小
    客車行車執照、汽車保險卡、汽車新領牌照登記書、汽車出
    廠與貨物稅完稅證照各壹份、偽造7W-3898 號車牌貳面、汽
    車買賣合約書上偽造之「壬○○」署名3 枚、指印3 枚。
四、偽造之「戊○○」國民身分證壹張、車號2U- 0255自用小客
    車行車執照、汽車保險卡各壹份、偽造2U-0255 號車牌貳面
    。
五、偽造之8W-1006號車牌貳面。
六、偽造之「己○○」國民身分證壹張、車號9W-9790 號自用小
    客車行車執照、汽車新領牌照登記書、汽車出廠與貨物稅完
    稅證照各壹份、偽造9W-9790 號車牌貳面、汽車買賣合約書
    上偽造之「己○○」署名1 枚。
七、偽造之「子○○」國民身分證壹張、印章1 枚、車號1719-F
    X 號自用小客車行車執照、汽車保險卡、汽車新領牌照登記
    書、汽車出廠與貨物稅完稅證照各壹份、偽造1719-FX 號車
    牌貳面。
八、偽造之「丙○○」國民身分證壹張、車號8V-0666 號自用小
    客車行車執照、汽車新領牌照登記書、汽車出廠與貨物稅完
    稅證照各壹份、偽造8V-0666 號車牌貳面、汽車買賣合約書
    上偽造之「丙○○」署名1 枚。
九、偽造之「丑○○」國民身分證壹張、車號5W-9552 號自用小
    客車行車執照、汽車新領牌照登記書、汽車出廠與貨物稅完
    稅證照各壹份、偽造5W-9552 號車牌貳面、汽車買賣合約書
    上偽造之「丑○○」署名2 枚。
十、偽造之「癸○○」國民身分證壹張、車號1478—FX號自用小
    客車行車執照、汽車新領牌照登記書、汽車出廠與貨物稅完
    稅證照各壹份、偽造1478—FX號車牌貳面。
十一、偽造之「辛○○」國民身分證壹張、車號7056-GQ 號自用
      小客車行車執照、汽車新領牌照登記書、汽車保險卡、汽
      車出廠與貨物稅完稅證照各壹份、偽造7056-GQ 號車牌貳
      面。
十二、新安產物保險股份有公司汽車保險單批改申請書上偽造之
      「丁○○」署名3 枚。
十三、偽造之「寅○○」國民身分證壹張、駕駛執照壹張。
附錄本件論罪科刑法條:
刑法第29條
教唆他人使之實行犯罪行為者，為教唆犯。
教唆犯之處罰，依其所教唆之罪處罰之。
刑法第320條
意圖為自己或第三人不法之所有，而竊取他人之動產者，為竊盜
罪，處 5 年以下有期徒刑、拘役或 5 百元以下罰金。
意圖為自己或第三人不法之利益，而竊佔他人之不動產者，依前
項之規定處斷。
前二項之未遂犯罰之。
刑法第220條
在紙上或物品上之文字、符號、圖畫、照像，依習慣或特約，足
以為表示其用意之證明者，關於本章及本章以外各罪，以文書論
。
錄音、錄影或電磁紀錄，藉機器或電腦之處理所顯示之聲音、影
像或符號，足以為表示其用意之證明者，亦同。
刑法第210條
偽造、變造私文書，足以生損害於公眾或他人者，處 5 年以下有
期徒刑。
刑法第349條
收受贓物者，處 3 年以下有期徒刑、拘役或 5 百元以下罰金。
搬運、寄藏、故買贓物或為牙保者，處 5 年以下有期徒刑、拘
役或科或併科 1 千元以下罰金。
因贓物變得之財物，以贓物論。
刑法第216條
行使第 210 條至第 215 條之文書者，依偽造、變造文書或登載
不實事項或使登載不實事項之規定處斷。
刑法第211條
偽造、變造公文書，足以生損害於公眾或他人者，處 1 年以上
7年以下有期徒刑。
刑法第210條
偽造、變造私文書，足以生損害於公眾或他人者，處 5 年以下
有期徒刑。
刑法第212條
偽造、變造護照、旅券、免許證、特許證及關於品行、能力服務
或其他相類之證書、介紹書，足以生損害於公眾或他人者，處1
年以下有期徒刑、拘役或3百元以下罰金。
刑法第218條
偽造公印或公印文者，處 5 年以下有期徒刑。
盜用公印或公印文足以生損害於公眾或他人者，亦同。
刑法第339條
意圖為自己或第三人不法之所有，以詐術使人將本人或第三人之
物交付者，處5年以下有期徒刑、拘役或科或併科1千元以下罰金
。
以前項方法得財產上不法之利益或使第三人得之者，亦同。
前二項之未遂犯罰之。


司法院資訊處製作；財團法人民間司法改革基金會備份。
